臺灣板橋地方法院民事判決　　　　　　　 95年度訴字第672號
原　　　告　乙○○　　另案受.
被　　　告　甲○○　　（另案在臺灣臺北監獄受刑中）
上列當事人間損害賠償事件，本院於中華民國96年6 月11日言詞
辯論終結，判決如下：
    主  文
被告應給付原告新臺幣參萬元。
原告其餘之訴駁回。
訴訟費用由原告負擔。
    事實及理由
一、程序方面：原告於訴狀送達後，因將被告王順隆誤為被告甲
    ○○，而於民國95年9 月29日本院言詞辯論時，當庭表示將
    被告王順隆撤回，同時追加被告甲○○（見本院卷一第122
    頁），復具狀（見本院卷一第109至110頁）並當庭表示將訴
    之聲明由「被告應給付原告新臺幣（下同）60萬元」最後變
    更為「被告應給付原告2 億元，及自起訴狀繕本送達之翌日
    起至清償日止，按年息百分之五計算之利息。」，且追加「
    被告於95年12月4 日在  鈞院庭訊後，於返回  鈞院侯訊室
    途中，重擊原告頭部1 下，使原告額頭受有約1 公分瘀腫之
    傷害」之事實，屬追加被告、訴訟標的及擴張應受判決事項
    之聲明，核其請求之基礎事實同一，亦不甚礙被告之防禦及
    訴訟之終結，且被告甲○○於訴之變更及追加無異議（見本
    院卷一第122至124頁），而為本案之言詞辯論，依民事訴訟
    法第255條第1項第1、2、3、7 款、第2項之規定，應予准許
    。
二、原告主張：被告於95年3月22日下午4時30分許，經臺灣板橋
    地方法院檢察署還押途中，在囚車上原告「龜兒子」，並
    用穿拖鞋之腳踹原告之眼睛，使原告後腦撞及地面數次，致
    原告受有右眼（內）出血（即右眼瘀傷）及顱內出血、腦震
    盪（當時毆打原告之人，除被告外，尚有訴外人楊立邦及2
    個姓名不詳之人，計有4 人），被告沒有打我背部，背部的
    照片與本件無關，當時眼睛有出血狀況。因被告打我讓我喪
    失記憶，形同植物人。原告生理上及心理上受有傷痛，爰依
    侵權行為之法律關係訴請被告賠償精神上之慰撫金2 億元。
    另被告於95年12月4 日在  鈞院庭訊後，於返回  鈞院侯訊
    室途中，重擊原告頭部1 下，使原告額頭受有約1 公分瘀腫
    之傷害一節，經原告提出告訴後，臺灣板橋地方法院檢察署
    檢察官以96年度偵字第4440號為不起訴處分，原告聲請再議
    後，經發回續行偵查，復經該署檢察官以96年度偵續字第19
    0 號為不起訴處分，原告又聲請再議中等語。併為聲明：被
    告應給付原告2 億元，及自起訴狀繕本送達之翌日起至清償
    日止，按年息百分之五計算之利息。
三、被告則以：在回北所的囚車上，我是用右手拳頭打到他的眼
    睛，我沒有用腳踹他眼睛，左手當時是被手銬銬著，被打的
    時候原告還是站著，沒有因此倒在地面，他自己躺在地上，
    他兩隻手銬著，用腳踢我肚子，但我沒有受傷，眼睛受傷與
    我有關，我只有打一拳。我打原告時我沒有罵原告是龜兒子
    。當時我是告訴他說主管在叫你，你為何不回答，當時他就
    從正面勒住我的脖子，我才出手打他一拳。我有要用腳踹原
    告，但沒有踹到原告身體的時候，因為原告已經用腳打到我
    的重要部分，所以我沒有踹到原告。我只有打原告，我只有
    罵三字經第一個字，沒有罵原告龜兒子，龜兒子是原告罵我
    。95年12月4 日之事原告所言不實在，板檢已經不起訴。是
    高檢署發回續行偵查等語，資為抗辯。併為答辯聲明：原告
    之訴駁回。
四、兩造均不爭執之事實（應信為真正）：
  (一)被告於95年3月22日下午4時30分許，經臺灣板橋地方法院檢
    察署還押途中，在囚車上用右手拳頭打原告的眼睛一拳，致
    原告受有右眼（內）出血（即右眼瘀傷）之傷害（當時毆打
    原告之人，除被告外，尚有訴外人楊立邦）。有95年3 月22
    日收容人出庭名單、臺灣臺北看守所95年8月2日函、照片、
    診療單、報告、楊立邦、石政欽、陳臆文、羅大偉在臺灣臺
    北看守所之談話筆錄、本院95年度簡字第6119號刑事簡易判
    決（含臺灣板橋地方法院檢察署檢察官95年度偵字第20497
    號起訴書）、臺灣板橋地方法院檢察署檢察官95年度偵字第
    24576 號起訴書（見本院卷一第213 頁、第216至219頁、第
    13至14頁、第221至229頁、第159至161頁、第163至164頁）
    附卷可稽，復經被告自認如上。
  (二)被告涉嫌於95年12月4 日在  鈞院庭訊後，於返回  鈞院侯
    訊室途中，重擊原告頭部1 下，使原告額頭受有約1 公分瘀
    腫之傷害一節，經原告提出告訴後，臺灣板橋地方法院檢察
    署檢察官以96年度偵字第4440號為不起訴處分，原告聲請再
    議後，經發回續行偵查，復經該署檢察官以96年度偵續字第
    190號為不起訴處分，原告又聲請再議中。有臺灣板橋地方
    法院檢察署檢察官96年度偵字第4440號不起訴處分書、96年
    度偵續字第190號不起訴處分書附卷可稽。
五、原告主張：被告於95年3月22日下午4時30分許，經臺灣板橋
    地方法院檢察署還押途中，在囚車上原告「龜兒子」，並
    用穿拖鞋之腳踹原告之眼睛，使原告後腦撞及地面數次，致
    原告受有右眼（內）出血（即右眼瘀傷）及顱內出血、腦震
    盪（當時毆打原告之人，除被告外，尚有訴外人楊立邦及2
    個姓名不詳之人，計有4 人），因被告打我讓我喪失記憶，
    形同植物人。原告生理上及心理上受有傷痛，爰依侵權行為
    之法律關係訴請被告賠償精神上之慰撫金2 億元。另被告於
    95年12月4 日在  鈞院庭訊後，於返回  鈞院侯訊室途中，
    重擊原告頭部1 下，使原告額頭受有約1 公分瘀腫之傷害等
    語。被告則辯稱如上。經查：
  (一)按「因故意或過失，不法侵害他人之權利者，負損害賠償責
    任。」、「數人共同不法侵害他人之權利者，連帶負損害賠
    償責任﹔不能知其中孰為加害人者，亦同。造意人及幫助人
    ，視為共同行為人。」、「數人負同一債務，明示對於債權
    人各負全部給付之責任者，為連帶債務。無前項之明示時，
    連帶債務之成立，以法律有規定者為限。」、「連帶債務之
    債權人，得對於債務人中之一人或數人或其全體，同時或先
    後請求全部或一部之給付。」、「不法侵害他人之身體、健
    康、名譽、自由、信用、隱私、貞操，或不法侵害其他人格
    法益而情節重大者，被害人雖非財產上之損害，亦得請求賠
    償相當之金額。」，民法第184條第1項前段、第185條、第2
    72條、第273條第1項、第195條第1項前段定有明文。
  (二)被告於95年3月22日下午4時30分許，經臺灣板橋地方法院檢
    察署還押途中，在囚車上用右手拳頭打原告的眼睛一拳，致
    原告受有右眼（內）出血（即右眼瘀傷）之傷害（當時毆打
    原告之人，除被告外，尚有訴外人楊立邦）等情，已如前述
    。顯見被告毆打原告之行為與原告所受之右眼瘀傷結果間，
    具有相當因果關係。是原告依侵權行為之法律關係請求被告
    負損害賠償責任，洵屬有據。
  (三)按民事訴訟如係由原告主張權利者，應先由原告負舉證之責
  　，若原告先不能舉證，以證實自己主張之事實為真實，則被
  　告就其抗辯事實即令不能舉證，或其所舉證據尚有疵累，亦
  　應駁回原告之請求。又請求履行債務之訴，除被告自認原告
  　所主張債權發生原因之事實外，應先由原告就其主張此項事
  　實，負舉證之責任，必須證明其為真實後，被告於其抗辯事
  　實，始應負證明之責任，此為舉證責任分擔之原則（最高法
  　院17年上字第917號、43年臺上字第377號判例意旨參照）。
    本件原告主張「被告於95年3月22日下午4時30分許，經臺灣
    板橋地方法院檢察署還押途中，在囚車上原告龜兒子，並
    用穿拖鞋之腳踹原告之眼睛，使原告後腦撞及地面數次，致
    原告受有顱內出血、腦震盪，因被告打我讓我喪失記憶，形
    同植物人」之事實，既為被告所否認如上。準此，原告自應
    就此積極有利之事實負舉證責任。查被告於95年3 月22日下
    午4 時30分許，經臺灣板橋地方法院檢察署還押途中，在囚
    車上用右手拳頭打原告的眼睛一拳，致原告受有右眼（內）
    出血（即右眼瘀傷）之傷害（當時毆打原告之人，除被告外
    ，尚有訴外人楊立邦）等情，已如前述。又原告於95年3 月
    22日出庭還押後至臺灣臺北看守所衛生科就診時，原告曾主
    訴：當日出庭時於車上被打等語，經診斷後：原告右眼有瘀
    傷、脖子後有刮傷約3 公分、背部有大片些微瘀傷、意識清
    醒等情，有上開95年3 月22日收容人出庭名單、臺灣臺北看
    守所95年8月2日函及所附之照片、診療單（見本院卷一第21
    3 頁、第216至218頁）附卷可稽，且原告亦於事發後，先後
    對於被告及被告、楊立邦提出傷害、共同殺人未遂之刑事告
    訴等情，亦有上開本院95年度簡字第6119號刑事簡易判決（
    含臺灣板橋地方法院檢察署檢察官95年度偵字第20497 號起
    訴書）、臺灣板橋地方法院檢察署檢察官95年度偵字第2457
    6 號起訴書（見本院卷一第159至161頁、第163至164頁）附
    卷可稽，嗣原告於95年5月4日之頭部Ｘ光檢查結果為「無Ｘ
    光異常」之事實，亦有臺灣臺北看守所96年5 月16日函及所
    附之放射科檢查申請報告單（見本院卷二第45至46頁）附卷
    可稽，復均為兩造所不爭執，應信為真。足見原告於95年3
    月22日遭被告打傷後，原告意識清醒，並無顱內出血、腦震
    盪或呈植物人之現象，且原告既能清楚指訴被告等之傷害犯
    罪事實，顯無記憶力喪失情形。又原告於95年5月4日之頭部
    Ｘ光檢查結果亦為「無Ｘ光異常」，則原告於95年6 月12日
    具狀聲請將原告解往醫院施以腦部電腦斷層檢查，即無必要
    。再者，95年3 月22日案發當時，兩造雖有口角或互，但
    被告並無原告龜兒子（見上開訴外人楊立邦、石政欽、陳
    臆文、羅大偉在臺灣臺北看守所之談話筆錄），被告亦否認
    原告龜兒子如上。此外，原告就上開主張「被告於95年3
    月22日下午4 時30分許，經臺灣板橋地方法院檢察署還押途
    中，在囚車上原告龜兒子，並用穿拖鞋之腳踹原告之眼睛
    ，使原告後腦撞及地面數次，致原告受有顱內出血、腦震盪
    ，因被告打我讓我喪失記憶，形同植物人」之事實，亦未提
    出其他積極之證據證明之。是原告此部分之主張，即乏依據
    ，尚無足採。至原告雖亦受有脖子後刮傷約3 公分、背部大
    片些微瘀傷，惟未經原告主張係遭受被告毆打所致（原告更
    陳明被告沒有打我背部，背部的照片與本件無關等語如上）
    ，及被告雖自陳有罵原告三字經第一個字等語，但亦未經原
    告主張之，本院即均無庸審酌，併予明。
  (四)被告涉嫌於95年12月4 日在  鈞院庭訊後，於返回  鈞院侯
    訊室途中，重擊原告頭部1 下，使原告額頭受有約1 公分瘀
    腫之傷害一節，經原告提出告訴後，臺灣板橋地方法院檢察
    署檢察官以96年度偵字第4440號為不起訴處分，原告聲請再
    議後，經發回續行偵查，復經該署檢察官以96年度偵續字第
    190 號為不起訴處分，原告又聲請再議中等情，其證據及理
    由已如前述。被告亦否認，而辯稱：95年12月4 日之事原告
    所言不實在，板檢已經不起訴等語。此外，原告就上開主張
    「被告於95年12月4 日在  鈞院庭訊後，於返回  鈞院侯訊
    室途中，重擊原告頭部1 下，使原告額頭受有約1 公分瘀腫
    之傷害」之事實，亦未提出其他積極之證據證明之。是原告
    此部分之主張，亦乏依據，尚無足取。
  (五)按「慰撫金之賠償其核給之標準固與財產上損害之計算不同
    ，然非不可斟酌雙方身分資力與加害程度，及其他各種情形
    核定相當之數額」（最高法院51臺上字第223 號判例意旨參
    照）。本院斟酌原告自陳係英國南部ＢＲＩＴＯＮ電子工程
    學系的碩士學位，有取得巴拉馬的船長執照，曾任船長，其
    於本件侵權行為（傷害）發生時年滿43歲（51年11月26日生
    ）受有右眼（內）出血（即右眼瘀傷）之傷害，已如前述，
    堪認原告精神上受有相當之痛苦，其於案發時另案受刑中，
    無業，名下無所得及財產，業經本院依職權向財政部財稅資
    料中心調取其財產所得資料（見本院卷一第176 頁）在卷可
    憑；被告自陳係國中程度，之前職業是紋身，收入不固定，
    其於本件侵權行為發生時年滿25歲（69年12月8 日生），其
    於案發時另案受刑中，無業，名下無所得及財產，業經本院
    依職權向財政部財稅資料中心調取其財產所得資料（見本院
    卷第175 頁）在卷可憑等兩造之身分、地位、經濟能力及其
    他情形，認原告請求精神賠償（非財產上損失）2 億元，尚
    屬過高，應核減為3 萬元，方屬公允，是原告逾此部分之請
    求，即屬無據，應予駁回。
六、按「給付無確定期限者，債務人於債權人得請求給付時，經
    其催告而未為給付，自受催告時起，負遲延責任。其經債權
    人起訴而送達訴狀，或依督促程序送達支付命令，或為其他
    相類之行為者，與催告有同一之效力。」、「遲延之債務，
    以支付金錢為標的者，債權人得請求依法定利率計算之遲延
    利息。」、「應付利息之債務，其利率未經約定，亦無法律
    可據者，週年利率為百分之五。」，民法第229條第2項、第
    233條第1 項前段及第203條定有明文。從而，原告依侵權行
    為之法律關係，請求被告給付3 萬元，及自起訴狀繕本送達
    之翌日即95年9月26日起至清償日止，按年息百分之五計算
    之利息，為有理由，應予准許。逾此部分之請求，即屬無據
    ，應予駁回。
七、本件事證已臻明確，兩造其餘攻擊、防禦方法及舉證，經本
    院審酌後，認對於判決結果均無影響，爰不一一論述，併此
    指明。
據上論結，本件原告之訴一部為有理由，一部為無理由，依民事
訴訟法第79條，判決如主文。
中　　華　　民　　國　　96　　年　　6 　　月　　25　　日
                  民事第一庭    法  官  楊千儀
右為正本，係照原本作成。
如對本判決上訴，須於判決送達後20日內向本院提出上訴狀（需
按他造人數附繕本）。
中　　華　　民　　國　　96　　年　　6 　　月　　25　　日
                                書記官　簡青根
